臺灣高等法院交通法庭裁定　　　　　　　　　　　　九十一年度交抗字第三五０號
　　抗　告　人
　　即受處分人　甲○○
右抗告人因違反道路交通管理處罰條例案件，不服台灣基隆地方法院中華民國九十一
年四月一日裁定（九十一年度交聲字第十二號），提起抗告，本院裁定如左：
    主  文
抗告駁回。
    理  由
一、原裁定意旨以：
（一）聲明異議意旨略以：九十年九月十六日至十八日為納莉颱風侵台期間，風災過
      後因軍方在汐止市清理污泥，汐止市交通管制，故同月十九日所有往基隆市五
      堵、七堵之車輛都往中山高速公路行駛，異議人甲○○家住七堵百福社區，亦
      必須駕駛車號ＩＫ─七七三二號自用小貨車行駛中山高速公路，當時中山高速
      公路嚴重塞車，在主線道嚴重塞車下，異議人車輛又已駛近中油交流道（即五
      堵交流道）出口，異議人限於實際的情形，必須隨前車往右邊交流道出口之車
      道行駛，否則無法進入五堵交流道，斯時所有車輛均慢速行駛中，異議人無需
    冒著行駛路肩超速違規之風險來受罰，異議人無行駛路肩之行為，卻被警員照
      相告發「行駛路肩」，而台北市交通事件裁決所亦認異議人有「行駛路肩」之
      違規事實，異議人對此不服，而於九十一年一月八日收受台北市交通事件裁決
      所北市裁三字第駕裁二二─ＺＡ0000000號違反道路交通管理事件裁決
      書後，具狀聲明異議云云。
（二）按「本規則所用名詞，釋義如左：一四、路肩：指設於車道之外側，路面邊線
      與護欄或邊溝間之部分。」、「汽車行駛高速公路，不得有左列行為：二、在
      路肩上行駛，或利用路肩超越前車或倒車。」高速公路交通管制規則第二條第
      十四款、第九條第一項第二款分別定有明文。又「汽車行駛於高速公路或設站
      管制之道路，而不遵管制之規定者，處汽車駕駛人新臺幣三千元以上六千元以
      下罰鍰。」、「汽車駕駛人有左列各款所列條款之一者，除依原條款處罰鍰外
      ，並予記點：１、有第三十三條：：情形之一者，各記違規點數一點。」復為
      道路交通管理處罰條例第三十三條第一項、第六十三條第一項第一款所明定。
（三）經查：異議人甲○○於九十年九月十九日九時五十九分，駕駛車號ＩＫ─七七
三二號自用小貨車，沿中山高速公路南往北方向行駛，途經北上七點四公里處
      ，因有行駛路肩之行為，為警員照相舉發等情，業據證人即照相舉發之警員陳
      政雄在原審訊問時證述屬實，證人陳政雄證稱：「（九十年九月十九日擔任國
      道一隊員警？）國一隊汐止分隊警員。」、「（本件為你照相舉發？）是，是
      在北上七點三公里處拍攝。」、「（同時有告發何車輛？）用照相機拍了三十
      多張車子，均違規行駛路肩。」、「（中油交流道北上出口是幾公里處？）七
      公里正。」、「（異議人之車在七點四公里處行駛路肩被你拍到？）是。」、
      「（當時車流量如何？）該線是北上車道，車流量很大，有塞車情形，有的駕
      駛人即違規行駛路肩，警員沒有指示可以走路肩，本件是以違規行駛路肩告發
      ，本件違規地點在七點四公里處。」等語，足認異議人確有行駛路肩之違規事
      實。況依卷附舉發相片觀之，異議人所駕駛之車號ＩＫ─七七三二號自用小貨
      車，其右側車身緊臨路側邊坡護欄，其左側車身旁有一大貨車之車斗與另一部
      藍色自用小客車在行駛中，該部藍色自用小客車之左後方有一輛白色自用小客
      車行駛最內側之車道，而該北上路段，係二線車道，綜上可見，異議人之車輛
      顯然係行駛在路肩上。而異議人在原審訊問時，亦供稱：「（異議何事？）照
      片中行駛路肩是去年納莉颱風的事，警察告發我走路肩，因為當時風災過後，
      汐止市交通管制，我回家時需經過汐止中油交流道，當時我已快靠近交流道，
      因路邊排滿車，我如果不走路肩無法靠過去。」、「（當時有無警察指示可走
      路肩？）無。」等語，益徵異議人確實有違規行駛路肩行為。
（四）綜上所述，異議人確有在高速公路上駕車行駛路肩，違反高速公路管制規則第
      九條第一項第二款之行為，原處分機關依上開道路交通管理處罰條例第三十三
      條第一項、第六十三條第一項第一款之規定，裁處異議人罰鍰新台幣三千元，
      並記違規點數一點，核無違誤，本件異議人之異議為無理由，應將其異議駁回
      ，經核並無違誤。
二、抗告意旨以：抗告人因當時係處於風災狀況，車流嚴重堵塞、幾近停頓，不得已
    之下始行駛路肩，舉發警員陳政雄非但不指揮交通、抒解車潮，反而拍攝三十多
    張汽車行駛路肩照片，自有未當等語。
三、惟查：依高速公路管制規則第九條第一項第二款規定，汽車行駛高速公路，不得
    在路肩上行駛。本件抗告人於九十年九月十九日九時五十九分，駕駛ＩＫ─七七
    三二號自用小貨車，行經中山高速公路北上七點四公里處時，違規行駛路肩，為
    警照相舉發，且當時雖車流量大，並有塞車情形，然警員並無指示得以行駛路肩
    等情，業據抗告人自承無誤，並經照相舉發之警員陳政雄於原審結證屬實。而依
    高速公路管制規則，亦無因車流嚴重堵塞，且警員未在場指揮交通時，即得行駛
    路肩之規定，抗告人縱因當時適有風災，車流幾近停頓，始行駛路肩，亦無解於
    違規行駛路肩之事實。則抗告人既有違規行駛路肩，裁決機關因依道路交通管理
    處罰條例第三十三條第一項、第六十三條第一項第一款規定，裁處異議人罰鍰新
    台幣三千元，並記違規點數一點，依法自屬有據。足見本件抗告，為無理由，應
    予駁回。
據上論斷，應依道路交通案件處理辦法第二十六條，刑事訴訟法第四百十二條，裁定
如主文。
中     華    民     國      九十一    年      五     月      十五      日
                                   臺灣高等法院交通法庭
                                       審判長法   官  陳  祐  輔
                                             法   官  洪  昌  宏
                                         法   官  陳  國  文
右正本證明與原本無異。
不得再抗告。
                                             書記官   蔡  棟  樑
中    華    民    國      九十一     年      五       月     十六       日
